臺灣高等法院臺南分院刑事裁定
111年度毒抗字第399號
抗  告  人
即  被  告  張皓倫
上列抗告人因聲請觀察勒戒案件，不服臺灣嘉義地方法院中華民
國111年4月18日裁定（111年度毒聲字第115號）提起抗告，本院
裁定如下：
    主  文
抗告駁回。
    理  由
一、本件抗告意旨略以：抗告人即被告（下稱抗告人）甲○○沒有
    工作經驗，導致工作不好找，現在只能做粗工，可是也不是
    天天都有工作可做，做了幾天就又沒有工作，而抗告人還要
    扶養2個小孩，真的沒有錢可以做毒癮治療；又抗告人的媽
    媽上個月腰椎開刀，還積欠醫院新臺幣5萬元的醫療費，因
    抗告人賺的錢實在有限，也沒有辦法幫媽媽繳醫療費，能否
    請鈞院通融一下，讓抗告人慢一點再去做毒癮治療。
二、按犯毒品危害防制條例第10條之罪者，檢察官應聲請法院裁
    定，或少年法院（地方法院少年法庭）應先裁定，令被告或
    少年入勒戒處所觀察、勒戒，其期間不得逾2月，同條例第2
    0條第1項定有明文。
三、經查：
　㈠抗告人於民國110年12月3日21時許，在嘉義市○區○○路○○○○○0
    00號房內，以將甲基安非他命放置玻璃球吸食器內燒烤吸食
    煙霧之方式，施用第二級毒品甲基安非他命1次，嗣警經抗
    告人同意採尿送驗，結果呈安非他命、甲基安非他命陽性反
    應等情，業據抗告人坦承不諱，復有抗告人出具之同意書、
    嘉義市政府警察局第一分局北鎮所查獲毒品危害防制條例案
    尿液送驗姓名對照表、正修科技大學超微量研究科技中心尿
    液檢驗報告在卷可按，足認抗告人確有於上開時、地施用第
    二級毒品甲基安非他命1次之事實甚明。
  ㈡抗告人未曾因違反毒品危害防制條例案件經送勒戒處所觀察
    、勒戒，或送戒治處所強制戒治，此有臺灣高等法院被告前
    案紀錄表存卷可佐，檢察官依毒品危害防制條例第20條第1
    項之規定，聲請法院裁定令抗告人入勒戒處所觀察、勒戒，
    揆諸前開說明，自屬有據，應予准許。
　㈢抗告人雖以前詞提起抗告。然查：
　⒈按檢察官適用刑事訴訟法第253條之1第1項及第253條之2對被
    告為緩起訴處分時，另應「參酌刑法第57條所列事項及公共
    利益之維護」，並「認以緩起訴為適當」者，始得為之，故
    檢察官應以向法院聲請觀察、勒戒為原則，於例外符合上揭
    緩起訴處分之要件時，始得另為附命完成戒癮治療之緩起訴
    處分。而檢察官是否適用上開規定對被告為緩起訴處分，自
    得本於上開規定及立法目的，妥為斟酌、裁量，始予決定。
    而其裁量之結果，如認適於對被告為緩起訴處分者，固須於
    緩起訴處分中說明其判斷之依據，惟其如認為應向法院聲請
    觀察、勒戒者，此時因係適用原則而非例外，自無需贅語交
    代不適於為緩起訴處分之理由。是抗告法院原則上應尊重檢
    察官職權之行使，僅就抗告意旨所指事項為有限之低密度審
    查，除檢察官之判斷有違背法令、事實認定有誤或其裁量有
    重大明顯瑕疵外，尚不得任意指為違法（最高法院103年度
    台上字第2464號判決意旨參照）。準此，檢察官對施用毒品
    罪行之被告，究應採行附命完成戒癮治療之緩起訴處分，或
    向法院聲請觀察、勒戒之處遇措施，要屬檢察官之裁量職權
    ，非法院所得介入或審酌，倘檢察官係聲請法院裁定觀察、
    勒戒，法院就其聲請，除檢察官有違法或濫用其裁量權之情
    事外，僅得依法裁定被告令入勒戒處所執行觀察、勒戒，以
    查其是否仍有施用毒品傾向，尚無自由斟酌以其他方式替代
    之權。
　⒉本件檢察官認抗告人不適宜為戒癮治療處分之理由為「抗告
    人曾有嚴重違反社會人格者（例如：殺人、強盜、擄人勒贖
    、強制性交、販毒、縱火等前科）、已安排評估，惟抗告人
    未依時報到」等語，有臺灣嘉義地方檢察署實施毒品戒癮治
    療司法選案標準檢核表在卷可按，是本件經檢察官審酌個案
    情節後，向原審聲請裁定將抗告人送觀察、勒戒，難認有何
    違誤或裁量怠惰、濫用裁量權之情事。
  ⒊又觀察、勒戒既屬用以矯治、預防行為人反社會性格，而具
    社會保安功能之保安處分，當無因行為人之個人因素而免予
    執行之理，是抗告人抗告意旨所述之個人或家庭等因素，均
    不得執為免予執行觀察、勒戒之事由，抗告人前揭抗告意旨
    ，經核自無可採。 
四、綜上所述，原審以抗告人施用第二級毒品之犯行，事證明確
    ，認檢察官聲請裁定將被告送勒戒處所觀察、勒戒，於法有
    據，依毒品危害防制條例第20條第1項規定，裁定令抗告人
    入勒戒處所施以觀察、勒戒，並無不合，抗告意旨指摘原裁
    定不當，難認可採。本件抗告為無理由，應予駁回。　
據上論結，應依刑事訴訟法第412條，裁定如主文。
中　　華　　民　　國　　111 　年　　5 　　月　　23　　日
                  刑事第三庭    審判長法  官  陳連發
                                      法  官  洪榮家   
                                      法  官  何秀燕
以上正本證明與原本無異。
不得再抗告。
　　　　　　　　　　　　　　　　　　　書記官  翁心欣
中　　華　　民　　國　　111 　年　　5 　　月　　23　　日